【裁判字號】    90,上訴,1531
【裁判日期】    901218
【裁判案由】    違反槍砲彈藥刀械管制條例
【裁判全文】
臺灣高等法院臺南分院刑事判決                                        行股
    上  訴  人
    即  被  告  甲  ○  ○
    選任辯護人  林  昆  
右上訴人因違反槍砲彈藥刀械管制條例案件，不服臺灣臺南地方法院九十年度訴字第
一０五０號中華民國九十年九月二十四日第一審判決（起訴案號：臺灣臺南地方法院
檢察署九十年度偵字第七九五二號），提起上訴，本院判決如左：
    主      文
原判決撤銷。
甲○○未經許可，持有可發射子彈具有殺傷力之改造玩具手槍，處有期徒刑壹年，併
科罰金新台幣陸萬元，罰金如易服勞役以新臺幣玖佰元即銀元參佰元折算壹日。
扣案之改造玩具手槍壹支（含彈匣壹個）及子彈肆顆均沒收。
    事      實
甲○○自不詳之日時起，未經許可持有具殺傷力之仿ＢＥＲＥＴＴＡ廠半自動手槍之
改造玩具手槍一支（管制編號0000000000號）、及土造金屬子彈七顆，迄
民國（下同）九十年七月十三日上午，其將上開改造玩具手槍及其中五顆子彈，藏放
於所騎乘之車牌ＺＶＨ─五五三號輕機車置物箱內，並騎乘該機車外出，經警據報於
同日上午十一時三十分許，在臺南縣新化鎮○○路一０八一號旁當場查獲，並扣得上
開手槍一支（含彈匣一個）、及子彈五顆，繼循線至臺南縣新化鎮○○路一００一號
其開設之「茂茂檳榔攤」房間內，查扣得另二顆子彈（共查扣子彈七顆，送鑑試射三
顆，尚餘四顆）。案經臺南縣警察局玉井分局報請臺灣臺南地方法院檢察署檢察官偵
查起訴。
    理      由
一、訊據上訴人即被告甲○○，固不諱言有於右揭時地，為警查獲持有上開槍彈之事
    實；惟矢口否認有何違反槍砲彈藥刀械管制條例之犯行，並辯稱：上開槍彈係已
    故友人楊雅慶於八十五年間，藏放在臺南縣新化鎮○○路一００一號附近空地下
    ，並於生前託其繳交警方，其因認事不關己而遲未報繳，近日因見該處有外勞出
    入，遂將上開槍彈起出欲送往警局報繳云云。然查被告為警查獲當時，係騎機車
    往臺南縣新市鄉方向行駛，已與其於警訊所稱欲往臺南縣新化分局報繳之方向不
    同；且其於警訊所稱：因有友人叫其過去一下，故先往新市方向行駛云云，亦與
    其在原審供稱：其原欲往新市警局報繳槍彈，嗣認當地應屬新化分局之轄區而掉
    頭行駛云云，有所出入，則其辯稱係欲將各該槍彈持往警局報繳云者，已難輕信
    。次據其供稱楊雅慶早於二、三年前，即對其告知上開槍彈藏放之位置，並託其
    持向警局報繳，其何以遲至案發當日始欲持向警方報繳，並於途中旋為警查獲，
    且上開槍彈既埋於地下，則當地縱有外勞出入之情，衡情外勞亦無挖地尋覓上開
    槍彈之可能，況其苟真欲報繳槍彈而顧忌恐遭牽連，大可以電話向警方陳述上開
    槍彈之藏放位置，由警方逕行起出即可，毋庸其親自起出槍彈冒險送警。再者其
    苟真有報繳上開槍彈之意，何以猶藏二顆子彈在其所經營之檳榔攤房內，而未一
    併裝車送警處理。凡此足證被告所辯前後矛盾，且悖於常情，顯係畏罪虛應卸責
    之詞，無足取信，其非欲送交警局無疑。此外並有經警查獲之上開仿半自動手槍
    改造之玩具手槍一支及子彈七顆（送鑑試射三顆，尚餘四顆）扣案為憑，且各開
    槍彈經送內政部警政署刑事警察局鑑定結果，認手槍係由仿ＢＥＲＥＴＴＡ廠半
    自動手槍製造之玩具手槍更換土造金屬槍管改造而成，機械性能良好，認具殺傷
    力，子彈七顆認均係玩具手槍用金屬彈殼加裝直徑七ｍｍ圓錐狀之土造金屬彈頭
    而成，經試射三顆結果，均能擊發，亦具殺傷力等情，復有該局九十年八月六日
    刑鑑字第一七０七二九號鑑驗通知書，附於偵查卷足稽。本件事證已臻明確，被
    告未經許可持有上開槍彈之犯行，洵堪認定，應予依法論科。
二、查被告未經許可持有可發射子彈具有殺傷力之改造玩具手槍、及有殺傷力之子彈
    ，核係犯槍砲彈藥刀械管制條例第十一條第四項之未經許可持有可發射子彈具有
    殺傷力之改造玩具手槍罪，及同條例第十二條第四項之未經許可持有子彈罪。其
    同時同地持有上開槍彈，係以一持有行為同時觸犯構成要件不相同之二罪名，應
    依想像競合犯之例，從一較重之未經許可持有可發射子彈具有殺傷力之改造玩具
    手槍罪處斷。原審據予論罪科刑，固非無見。惟查槍砲彈藥刀械管制條例第十九
    條第一項令入勞動場所強制工作之保安處分條文，業經總統於九十年十一月十四
    日公布刪除，並自同年月十六日起生效，被告犯罪後法律有變更，比較新舊法律
    自以新法有利於被告，原判決未及比較適用，猶依司法院大法官會議釋字第四七
    一號解釋意旨，認被告尚無宣告強制工作之必要，已有可議；且原判決據上論斷
    欄漏引現行法規所定貨幣單位折算新臺幣條例第二條，亦有未當。被告上訴意旨
    ，否認犯罪，指摘原判決不當，雖無可取；惟原判決既有可議，自應由本院將原
    判決予以撤銷改判。爰審酌被告之素行、犯罪之動機、目的、方法、對社會治安
    所生危害、其尚無持槍彈犯案暨犯後態度等一切情狀，改對其量處有期徒刑一年
    ，併科罰金新臺幣六萬元，並就罰金部分諭知如易服勞役以新臺幣九百元即銀元
    三百元折算一日之標準，以資懲儆。又扣案之改造玩具手槍一支（含彈匣一個）
    及試射後所餘之子彈四顆，因均屬違禁物，應依刑法第三十八條第一項第一款規
    定，併予宣告沒收。至已試射之子彈三顆，因僅餘彈殼三顆、彈頭二顆，已不具
    殺傷力，非屬違禁物，爰不併為沒收之諭知。又槍砲彈藥刀械管制條例第十九條
    第一項令入勞動場所強制工作之保安處分條文，既經修正刪除而有如前述，自無
    庸為該保安處分之諭知，亦附此敘明。
三、據上論斷，應依刑事訴訟法第三百六十九條第一項前段、第三百六十四條、第二
    百九十九條第一項前段，槍砲彈藥刀械管制條例第十一條第四項、第十二條第四
    項，刑法第二條第一項前段、第十一條前段、第五十五條前段、第四十二條第二
    項、第三十八條第一項第一款，現行法規所定貨幣單位折算新臺幣條例第二條，
    罰金罰鍰提高標準條例第二條，判決如主文。
本案經檢察官曾顯智到庭執行職務。
中      華      民      國    九十      年     十二     月     十八     日
                                  臺灣高等法院臺南分院刑事第二庭
                                      審判長法官  游  明  仁
                                            法官  蘇  重  信
                                            法官  林  永  茂
右正本證明與原本無異。
如不服本判決，應於判決送達後十日內向本院提出上訴狀，其未敘述理由者並應於提
出上訴狀後十日內向本院補提理由書（應附繕本)。
                                      法院書記官  劉  岳  文
中      華      民      國    九十      年     十二     月     十八     日
槍砲彈藥刀械管制條例第十一條第四項：
  未經許可，持有、寄藏或意圖販賣而陳列第一項所列槍砲者，處一年以上七年以下
  有期徒刑，併科新臺幣七百萬元以下罰金。
槍砲彈藥刀械管制條例第十二條第四項：
  未經許可，持有、寄藏或意圖販賣而陳列子彈者，處五年以下有期徒刑，併科新台
  幣三百萬元以下罰金。


司法院資訊處製作；財團法人民間司法改革基金會備份。
